臺灣南投地方法院行政訴訟判決
110年度交字第29號
原      告  田炳浩  


被      告  交通部公路總局臺中區監理所

代  表  人  魏武盛  
訴訟代理人  陳勝芳  
上列當事人間交通裁決事件，原告不服民國110年6月24日投監四
字第65-JC0000000號、65-JC0000000號裁決，提起行政訴訟，本
院判決如下：
    主      文
原處分均撤銷。
訴訟費用新臺幣參佰元由被告負擔。被告應給付原告新臺幣參佰
元。
    事實及理由
一、按交通裁決事件之裁判，得不經言詞辯論為之。行政訴訟法
    第237條之7定有明文。本件係交通裁決事件，依前揭規定，
    爰不經最後言詞辯論，逕為裁判。
二、爭訟概要：
　　原告於民國110年04月11日13時45分許，駕駛車牌號碼00-00
    00號自用小客車（下稱系爭車輛），行駛於南投縣○○鄉○○路
    ○○○巷0○0號處時，因「以危險方式駕車（兩車並行傳遞檳榔
    、香菸）」之違規，為後車民眾以行車紀錄器攝錄影像，逕
    向南投縣政府警察局南投分局（下稱舉發機關）鳳鳴派出所
    提出檢舉，經警員檢視該行車紀錄器，認為系爭車輛違規屬
    實，乃依違反道路交通管理處罰條例（下稱道交條例）第43
    條第1項第1款「在道路上以危險方式駕車」之及第43條第3
    項「二輛以上之汽車共同在道路上以危險方式駕車」所定之
    違規行為，而填製投警交字第JC0000000號及第JC0000000號
    違反道路交通管理事件通知單（下分別稱第JC0000000號舉
    發通知單、第JC0000000號舉發通知單，合稱舉發通知單）
    予以舉發，記載應到案日期均為110年6月10日前，並送達系
    爭車輛所有人即原告配偶幸夢婷。原告不服，於110年5月7
    日委由車輛所有人幸夢婷向被告所屬南投監理站（下稱南投
    監理站）提出陳述，並提供實際駕駛人為原告，經南投監理
    站於110年5月17日中監投站字第1100115167號函請舉發機關
    查證，舉發機關於110年5月20日投投警交字第1100011345號
    函查復認系爭車輛違規屬實，南投監理站即於110年6月3日
    中監投站字第1100112005號函復原告仍依章處罰。詎原告不
    服，於110年6月24日委由配偶至南投監理站要求開立裁決書
    ，而於同日開立投監四字第65-JC0000000號裁決書，裁處原
    告罰鍰新臺幣（下同）1萬8,000元，記違規點數3點，並應
    接受道路交通安全講習（下稱原處分1）及投監四字第65-JC
    0000000號裁決書，裁處原告罰鍰3萬元，吊銷職業聯結車持
    有之各級駕駛執照，3年內禁止再考領（下稱原處分2，另處
    罰駕駛執照逾期不繳送者，自處分確定日起，逕行註銷駕
    駛執照之部分予以撤銷，原處分1、2下合稱原處分）。原告
    仍不服，就原處分提起本件行政訴訟。
三、原告起訴主張及聲明：
  ㈠主張要旨：
　⒈原告於110年04月11日13時45分許，駕駛系爭車輛行駛於南投
    縣○○鄉○○路○○○巷0○0號時，並無與友人駕駛車號00-0000號
    自小客車有「以危險方式在道路上競技」之違規情節，且影
    像僅曾有兩車行駛過程中於並行之際傳送檳榔之舉，亦難謂
    以危險方式駕駛車輛，被告所為的裁決顯非適法。
　⒉原告為領有職業聯結車駕駛執照之人，以駕駛職業聯結車為
    業，且擔任家中經濟主要來源，希望不要吊銷職業駕照，會
    影響原告的生活。被告未依大法官釋字第699號之解釋內容
    衡酌原告違規時所駕駛之車輛種類、所吊銷者是否屬其賴以
    維生之職業駕照等狀況，而為妥適之裁罰，不無違規行為顯
    與吊銷職業聯結車持有各級之駕駛執照之罰則不相當，違反
    比例原則之情。又縱有違反，應只開一張罰單就可以，爰提
    起本件行政訴訟等語。
　㈡聲明：原處分撤銷。
四、被告答辯及聲明：
　㈠答辯要旨：
　⒈道交條例第43條第3項、第4項所規範二輛以上之汽車在道路
    上競駛之行為，只須：⑴參與者知悉其已共同加入他人之行
    為；⑵其加入行為係出於本身之意願；⑶其加入行為對違反秩
    序行為之實現有貢獻。但不需要所有共同加入該行為者彼此
    間互相皆已知悉。亦即參與一個行為時，可以在不知道是誰
    、何時、何地、對誰以及在何種情況下實施行為，亦得構成
    參與（共同實施），此涉及故意具體化之程度問題。申言之
    ，行為人僅需於行為時對於「2輛以上之汽車」在道路上為
    競駛之行為有認識，且對於所實施該競駛之行為之構成要件
    有故意，即屬該當道交條例第43條第3項規定要件，並不要
    求彼此須互相認識，或事先有合意方得處罰。本件違規雖係
    涉及「二輛以上之汽車共同在道路上蛇行」，惟就「二輛以
    上之汽車」是否共同從事危險駕駛行為之解釋，並無應採取
    不同認定之情，自得予以援用。
　⒉次按違反道路交通管理事件統一裁罰基準及處理細則第1條規
    定：「本細則依道交條例第92條第4項規定訂定之」、第2條
    第1項、第2項規定：「處理違反道路交通管理事件之程序及
    統一裁罰基準依本細則之規定辦理。前項統一裁罰基準，如
    附件違反道路交通管理事件統一裁罰基準表。」，核上開統
    一裁罰基準及處理細則之規定，就其立法目的及功能，乃為
    防止處罰機關枉縱或偏頗，依道交條例第92條第4項所授權
    交通部會同內政部訂定「違反道路交通管理事件統一裁罰基
    準及處理細則」及其附件「違反道路交通管理事件統一裁罰
    基準表」，用以維持裁罰之統一性與全國因違反道路交通管
    理事件受處罰民眾之公平，不因裁決人員不同，而生偏頗，
    寓有避免各監理機關於相同事件恣意為不同裁罰之功能，並
    非法所不許，於憲法上保障人民財產權之意旨並無牴觸（司
    法院釋字第511號解釋意旨理由參照），並無違反法律保留
    原則。
　⒊再依本件違規行為時之違反道路交通管理事件統一裁罰基準
    表記載，汽車駕駛人違反道交條例第43條第1項第4款規定，
    即汽車駕駛人非遇突發狀況，於車道中暫停者，於期限內繳
    納或到案聽候裁決，應處罰鍰1萬8,000元。核此上開規定，
    既係基於母法之授權而為訂定，且就違反道路交通管理事件
    統一裁罰基準及處理細則附件所示統一裁罰基準表中有關道
    交條例第43條第1項第1款規定之裁罰基準內容（基準表除就
    其是否於期限內繳納或到案聽候裁決為裁量因素外，並就其
    不同違規車種及是否一年內有二次以上之行為，就其可能衍
    生危害交通安全之輕重不同，區分(1)機車(2)汽車(3)一年
    內有二次以上之第1項第1款、第3款、第4款行為等不同罰鍰
    標準，其衍生交通秩序危害，既不相同，分別處以不同之罰
    鍰，符合相同事件相同處理，不同事件不同處理之平等原則
    。），並未牴觸母法，是被告自得依此基準而為裁罰。
　⒋依光碟影像顯示：原告駕駛系爭車輛與車號00-0000號自小客
    車並排行駛於道路上，且於行駛之際雙方未保持安全間距，
    更於並行其間相互傳遞檳榔、香菸（打火機於傳遞時已掉落
    於道路上），如此行為將易使車輛產生失控而發生交通事故
    ，自難謂無「以危險方式駕車」之事實，舉發機關依據檢舉
    影像以事實認定而為舉發，並無不當；被告依道交條例第43
    條第1項第1款及第3項之違規行為處罰並無違法等語。
　㈡聲明：原告之訴駁回。
五、本件如爭訟概要欄所述之事實，有錄影光碟、舉發通知單及
    違規相片、違規陳述書、逕行舉發案件提供實際駕駛人申請
    書、南投監理站於110年5月17日中監投站字第1100115167號
    函文、110年6月3日中監投站字第1100112005號函文、舉發
    機關110年5月20日投投警交字第1100011345號函文及原處分
    、送達證明書、汽車車籍查詢、駕駛人基本資料附卷可稽。
六、本院之判斷：
  ㈠按「汽車駕駛人，駕駛汽車有下列情形之一者，處6,000元以
    上24,000元以下罰鍰，並當場禁止其駕駛：一、在道路上蛇
    行，或以其他危險方式駕車。…」、「汽車駕駛人有第1 項
    第1款至第4款或前項行為者，並吊扣該汽車牌照3個月；經
    受吊扣牌照之汽車再次提供為違反第1項第1款、第3款、第4
     款或前項行為者，沒入該汽車。」、「汽車駕駛人有下列
    各款所列條款之一者，除依原條款處罰鍰外，並予記點：…
    三、有第43條、第53條或第53條之1情形之一者，各記違規
    點數3點。」、「汽車駕駛人，有下列情形之一者，應接受
    道路交通安全講習：…三、有第43條規定之情形。」道交條
    例第43條第1項第1款、第4項、第63條第1項第3款、第24條
    第1項第3款分別定有明文。又所謂「其他危險方式」雖未見
    道交條例予以定義，但觀諸道交條例第43條第1項第1款及道
    路安全規則第99條第3項規定，係將「蛇行」、「僅以後輪
    著地」等危險駕車方式與其並列，故可知所謂「其他危險方
    式」應指其他客觀上足認對於參與道路交通之其他道路使用
    人造成生命、身體危害之駕車行為，且其危險程度應等同於
    「蛇行」、「僅以後輪著地」等此類危險行為，始足當之。
    實務上常被認定為「其他危險方式」者，例如連續闖越紅燈
    、連續逆向行駛、沿途任意變換車道等駕駛行為皆屬之。
　㈡經查，原告主張其非危險方式駕車等語，經本院當庭勘驗採
    證錄影光碟，其勘驗結果如下：
光碟時間 勘驗顯示時間 勘驗結果 00：00：00 13：45：38 影像畫面為車牌號碼：00-0000號自用小客車（下稱系爭車輛）後方車輛之行車紀錄器影像，該影像顯示系爭車輛行駛於外側車道，車牌號碼：00-0000號自用小客車（下稱A車，與系爭車輛合稱兩車）則行駛於內側車道，兩車間隔約2米，前後差約1.5米。 00：00：01 13：45：39 兩車行駛漸接近於並行，系爭車輛駕駛座窗戶處由原告以左手持有物品往左伸出車外。 00：00：02 13：45：40 A車副駕駛座窗戶處有不詳之人之手往右伸出車外後收回，此時兩車間距約1至1.5米。 00：00：03 至00：00：03 13：45：41 至13：45：42 A車副駕駛座窗戶處不詳之人之手再次伸出車外後收回，A車並往右偏行，右側輪胎壓到雙白線，A車煞車燈亮起；系爭車輛往左偏行，使兩車距離接近約2隻小臂距離，原告之手持續伸出車外。 00：00：03 至00：00：08 13：45：42 至13：45：47 兩車伸出之手交握並由原告傳遞打火機等物品予A車副駕駛座之人，A車副駕駛座窗戶處不詳之人取得物品後，手仍持續伸出車外，此時A車往左偏行，傳遞的打火機掉落路面，嗣後A車副駕駛座不詳之人將手收回車內；原告之手則仍持續伸出車外，並往下對A車比手勢，且繼續直行。 00：00：08 至00：00：16 13：45：47 至13：45：54 兩車均將手伸出車外互相比手勢，同時車輛繼續直行，持續數秒，期間A車有亮起煞車燈及左轉方向燈並往左偏行之情形，系爭車輛駕駛另將不明物品丟向A 車副駕駛座，爾後有往左偏行並跨越車道線又往右偏行回到車道中間之情形，兩車繼續直行至畫面結束。 
    依上開勘驗結果，系爭車輛與A車兩車間，固有不當併行而
    傳遞物品之駕駛行為，惟本院審酌上情，認兩車除不當併行
    傳遞物品外，並未有連續之危險駕駛行為，且併行時間依勘
    驗結果顯示，僅約15秒，故其行為客觀上危險程度尚非等同
    於「蛇行」、連續闖越紅燈、連續逆向行駛、沿途任意變換
    車道等此類危險行為，自難遽認其符合「危險方式駕車」之
    要件。是原告未有以危險方式駕駛車輛，本件舉發事實有誤
    ，原處分1、2據以裁處，尚有未洽，原告訴請撤銷，為有理
    由，均應予准許。至原告本案之駕駛行為，是否另構成其他
    違規，則仍應由被告審酌全案事證後依法裁決，附此敘明。
七、本件事證已臻明確，兩造其餘攻擊、防禦方法及所提證據，
    經核均與判決結果不生影響，爰不一一論列，併此敘明。
八、本件訴訟費用額確定為第一審裁判費300元，爰依行政訴訟
    法第98條第1項規定，由敗訴之被告負擔。　
中　　華　　民　　國　　111 　年　　7 　　月　　29　　日
　　　　　　　　　行政訴訟庭　法　官　蔡志明
上為正本係照原本作成。
如不服本判決，應於判決送達後20日內，向本院提出上訴狀並表
明上訴理由（原判決所違背之法令及其具體內容或依訴訟資料可
認為原判決有違背法令之具體事實），其未載明上訴理由者，應
於提出上訴後20日內向本院補提理由書（上訴狀及上訴理由書均
須按他造人數附繕本，如未按期補提上訴理由書，則逕予駁回上
訴），並應繳納上訴裁判費新臺幣750元。
中　　華　　民　　國　　111 　年　　7 　　月　　29　　日
　　　　　　　　　　　　　　　書記官　張雅筑